臺灣苗栗地方法院交通事件裁定　　　　　　　　　　九十三年度交聲字第二五六號
　　原處分機關　交通部公路總局新竹區監理所苗栗監理站
　　異　議　人
　　即受處分人　甲○○○
右列受處分人因違反道路交通管理處罰條例案件，對於交通部公路總局新竹區監理所
苗栗監理站九十三年九月十日竹監苗字第裁５４-ＮＪ0000000號裁決處分（
原舉發案號：高雄縣警察局高警交字第ＮＪ0000000號），聲明異議，本院裁
定如左：
    主      文
原處分撤銷。
甲○○○不罰。
    理      由
一、本件異議意旨略以：異議人即受處分人甲○○○所有之
    駕駛執照於民國九十二年八月二十二日，遭竊取，並已經報案處理，有苗栗縣警
    察局受理刑事案件三聯單、遺失申請換發之國民
    行車執照函、且提出舉發當日異議人在苗栗並未到高雄之證明書二份，因此原舉
    發機關以異議人於九十三年五月二十四日四時四十九分闖紅燈，顯有明顯之瑕疵
    ，爰依法聲明異議等語。
二、按汽車駕駛人，行經有燈光號誌管制之交岔路口闖紅燈者，處新臺幣一千八百元
    以上五千四百元以下罰鍰；汽車駕駛人有左列各款所列條款之一者，除依原條款
    處罰鍰外，並予記點： 三有第四十三條、第五十三條或第五十四條情形之一者
    ，各記違規點數三點，道路交通管理處罰條例第四十八條第二款、第六十三條第
    一項第一款固分別定有明文；又於九十三年五月七日四時四十分，車牌號碼１３
    １２-ＦＶ號自用小客車，經駕駛而在高雄市○○路三八四巷口，因闖紅燈，經
    警舉發一節，亦有臺高雄縣警察局交通隊高警交字第號「舉發違反道路交通管理
    事件通知單」一紙附卷足稽；然依異議人之辯詞，則本件爭點應係當時違規遭舉
    發者是否確係異議人？
三、經查：
（一）觀乎前開「舉發違反道路交通管理事件通知單」，於駕駛人或行為人姓名欄係
      寫明「逕行舉發」，於「收受通知聯者簽章」欄係空白，因此本件執勤警員並
      沒有親眼目睹駕駛人係異議人。
（二）又異議人所稱
      出苗栗縣警察局受理刑事案件三聯單、遺失申請換發之國民
      栗監理站交出具之補發駕駛執照及行車執照之證明函，堪認異議人之上開證件
      確實曾經申請補發過。
（三）再者異議人稱舉發當日人在苗栗，除提出陳國壽出具之證明書外，並經陳國壽
      到院具結證稱：舉發當日異議人在羽毛球館打球等情屬實，有證明書及本院筆
      錄可憑。
四、按法院受理交通事件，準用刑事訴訟法之規定，道路交通管理處罰條例第八十九
    條前段定有明文。是最高法院七十六年台上字第四九八六號判例「認定犯罪事實
    所憑之證據，雖不以直接證據為限，間接證據亦包括在內。然而無論直接證據或
    間接證據，其得為訴訟上之證明者，須於通常一般之人均不致有所懷疑，而得確
    信其為真實之程度者，始得據為有罪之認定。倘其證明尚未達到此一程度，而有
    合理之懷疑存在而無從使事實審法院得有罪之確信時，即應由法院為諭知被告無
    罪之判決」揭示刑事訴訟法上法院認定事實之最重要原則 (即認定被告有罪，就
    該有罪事實不能有任何之合理懷疑存在原則)，於法院審理違反「道路交通管理
    處罰條例」案件時，亦有其適用。易言之，法院於審理違反「道路交通管理處罰
    條例」案件，當踐行完畢調查證據程序後，為事實之認定時，如就原處分機關所
    認定行為人之違規事實仍有合理懷疑而無法百分之百確信行為人確有該當於「道
    路交通管理處罰條例」各該處罰規定之構成要件事實時，此際即應依訴訟上之待
    證事實「倘有懷疑，則從被告之利益作解釋」之證據法則，作對受處分人有利之
    認定。綜上所述，異議人所辯足以採信；此外，復無充分之證據足證異議人確有
    前述違反道路交通管理處罰條例之行為，是原處分機關就此所為之裁決處分即有
    未洽。
五、從而，本件異議為有理由，原處分機關所為之本件裁決處分應予撤銷，並由本院
    自為裁定。
據上論斷，應依道路交通案件處理辦法第二十條前段，裁定如主文。
中　　　華　　　民　　　國　　九十三　　年　　 十一 　　月　　二十二　　日
                                    臺灣苗栗地方法院交通法庭
                                        法  官   張  珈  禎
右正本證明與原本無異
如不服本裁定應於送達後五日內向本院提出抗告狀
                                        書記官   廖  溫  崇
中　　　華　　　民　　　國　　九十三　　年　　 十一 　　月　　二十二　　日
